臺灣板橋地方法院交通事件裁定　　 九十一年度交聲字第一七三四號
　　原處分機關　交通部公路總局台北區監理所
　　異　議　人　甲○○　男　五.
右列異議人因違反道路交通管理處罰條例案件，對於交通部公路總局臺北區監理所於
民國九十一年十一月七日所為之處分（原處分案號為：北監六字第裁四０－ＡＡ00
00000號），聲明異議，本院裁定如左：
    主  文
原處分撤銷。
甲○○汽車駕駛人，爭道行駛，機器腳踏車不在規定車道行駛，處罰鍰新臺幣陸佰元
。
    理  由
一、按汽車駕駛人，爭道行駛，機器腳踏車，不在規定車道行駛者，處二百元以上六
    百元以下罰鍰；又本條例所定罰鍰之處罰，行為人接獲違反道路交通管理事件通
    知單後，應於十五日內，到達指定處所聽候裁決，但行為人認為舉發之事實與違
    規情形相符者，得不經裁決，逕依各該條款罰鍰最低額，自動向指定之處所繳納
    結案，道路交通管理處罰條例（民國九十年一月十七日總統修正公布之道路交通
    管理處罰條例，其施行日期依同條例第九十三條規定須由行政院以命令定之，而
    行政院係於九十年四月三日以臺九十交字第○一九三一七號令發布修正後之該條
    例自九十年六月一日起施行，故以下所述及之本條例，如無特別註明，乃係修正
    生效後之新法，而於敘述上如係九十年一月十七日修正，同年六月一日生效施行
    前之該條例，則會在該條例加註「修正前」以資辨明，先予敘明）第四十五條第
    十三款、第九條第一項分別定有明文。
二、原處分機關係以異議人即受處分人甲○○於八十九年一月二十四日十一時五十分
    許，騎乘車牌號碼ＫＥＣ─０二八號重型機車，行經臺北市○○○路與基隆路路
    口處，因機車行駛禁行車道之違規事實，為警拍照逕行舉發，遂依道路交通管理
    處罰條例第四十五條第十三款之規定，裁處罰鍰新臺幣一千八百元等情，此有臺
    北市政府警察局北市警交大字第ＡＡ0000000號舉發違反道路交通管理事
    件通知單、臺北區監理所於九十一年十一月七日北監六字第裁四０－ＡＡ000
    0000號裁決書等件附卷為證。
三、訊據異議人固不否認前開違規事實，惟辯稱：伊未收受舉發違反道路交通管理事
    件通知單，不知已遭舉發，於今遽遭最高額處罰，難以干服，請求撤銷原處分等
    語。
四、按「處理違反道路交通管理事件，有關文書送達之程序，準用刑事訴訟法送達之
    規定。」、「應受送達人雖未為第五十五條之陳明，而其住所、居所或事務所為
    書記官所知者，亦得向該處送達之；並得將應送達之文書掛號郵寄。」、「被告
    、自訴人、告訴人或附帶民事訴訟當事人，有左列情形之一者，得為公示送達：
    二掛號郵寄而不能達到者。」，八十九年五月三十日修正前違反道路交通管理事
    件統一裁罰標準及處理細則第五條、刑事訴訟法第五十七條、第五十九條第二款
    亦分別規定甚明。查本件係於九十年一月一日行政程序法施行前舉發、裁處及送
    達之案件，其送達自應依上開規定行之。是以舉發機關苟無上開各款情形，而逕
    以公示送達方式以為送達，即不生送達之效力。查前開違規事實，為異議人所不
    爭，則異議人騎乘機車行駛禁行車道之事實，甚為顯然。惟觀之本件之送達程序
    ，按異議人之設址為臺北縣樹林市○○街一三六號，此有舉發通知單及異議人聲
    明異議狀所載之異議人設址等資料可按，然本件舉發違反道路交通管理事件通知
    單，雖經原舉發單位臺北市政府警察局交通大隊以掛號郵務送達方式向異議人設
    址送達，惟因「招領逾期」而遭郵務單位退回等情，此有交通部公路總局臺北區
    監理所九十一年十一月一日00－000－0－0000七號函附卷可稽，是異
    議人上開設址並非無法郵寄掛號信件，雖上開通知單因招領逾期被退回，揆諸前
    揭說明，尚與刑事訴訟法第五十九條第二款規定之「掛號郵寄而不能達到」所指
    之情形不符，則原舉發單位以公示送達方式將前開違規通知單刊登在臺北市政府
    公報八十九年夏字第二十二期公告送達，於法尚有未合，原處分機關以異議人逾
    期未繳納罰鍰而裁處最高罰鍰，即有未當。從而，原處分機關既未踐行合法通知
    程序，本件異議人異議前開違規通知單未合法送達等語為有理由，原處分應予撤
    銷。
五、末查：道路交通管理處罰條例（舊法）第四十五條第一項條所定處罰為「處二百
    元以上六百元以下罰鍰」，所定罰鍰之貨幣單位為國幣，依現行法規所定貨幣單
    位折算新臺幣條例第二條之規定以新臺幣元之三倍折算，為新臺幣六百元以上，
    一千八百元，此與前揭修正後道路交通管理處罰條例第四十五條第十三款所定之
    處罰相同，類推適用刑法第二條第一項本文結果，應適用修正後之新法。是原處
    分機關未查，遽以異議人逾到案日期而科予最高罰鍰，顯然有誤，爰撤銷原處分
    ，並審酌其違規情節輕重，由本院就本件違反道路交通管理處罰條例案件自為裁
    罰如主文所示，以期適法。
據上論結，應依道路交通案件處理辦法第二十條前段，裁定如主文。
中      華      民      國    九十一    年      十一    月  二十七  日
                              臺灣板橋地方法院交通法庭
      法  官  徐  蘭  萍
右正本證明與原本無異
如不服本裁定應於送達後五日內向本院提出抗告狀
                                  書記官  莊  川  億
中      華      民      國    九十一    年      十一    月  二十七  日
